【裁判字號】    97,簡上,164
【裁判日期】    970428
【裁判案由】    詐欺
【裁判全文】
臺灣板橋地方法院刑事判決             97年度簡上字第164號
上  訴  人
即  被  告  甲○○
上列上訴人即被告因詐欺案件，不服本院97年度簡字第153 號中
華民國97年1 月10日第一審判決（聲請簡易判決處刑案號：96年
度偵字第24117 、25036 、25439 號，移送併案案號：96年度偵
字第28101 號），提起上訴，復經移送併案（臺灣士林地方法院
檢察署97年度偵字第2256號），本院管轄之第二審合議庭判決如
下：
    主  文
原判決撤銷。
甲○○幫助意圖為自己不法之所有，以詐術使人將本人之物交付
，處有期徒刑肆月，如易科罰金，以新臺幣壹仟元折算壹日。
    事  實
壹、甲○○對於犯罪集團或不法份子利用他人金融機構帳戶實行
    詐欺或其他財產犯罪，掩飾不法利益，規避司法偵查，有所
    預見，仍基於幫助詐欺之不確定故意，於民國96年8 月8 、
    9 日間某時許，在不詳地點，將其所有之彰化銀行北三重分
    行帳戶（帳號00000000000000號，以下簡稱彰化銀行帳戶）
    、合作金庫商業銀行三重分行帳戶（帳號0000000000000 號
    ，以下簡稱合庫銀行帳戶）之存摺、金融卡，交付某真實姓
    名、年籍不詳之成年人士，並告知密碼，以此方式，幫助遂
    行詐欺取財之犯罪行為。該名成年人士即意圖為自己不法之
    所有，以電話傳達網路購物付款過程發生錯誤之不實訊息，
    向不特定人施用詐術，致己○○、丁○○、乙○○、丙○○
    、戊○○等人誤信為真，分別按其指示操作自動櫃員機，而
    將金錢匯入甲○○所有之彰化銀行、合庫銀行帳戶內（詳如
    附表所示）。
貳、案經臺北縣政府警察局三重分局報請臺灣板橋地方法院檢察
    署檢察官偵查聲請簡易判決處刑、移送併案，及臺灣士林地
    方法院檢察署檢察官移送併案。
    理  由
壹、按被告以外之人於審判外之言詞或書面陳述，除法律有規定
    者外，不得作為證據，刑事訴訟法第159 條第1 項定有明文
    。而被告以外之人於審判外之陳述，經當事人於審判程序同
    意作為證據，法院審酌該言詞陳述或書面陳述作成時之情況
    ，認為適當者，得為證據，則據同法第159 條之5 第1 項規
    定甚明。經查：被害人己○○、丁○○、乙○○、丙○○、
    戊○○於司法警察調查時所為陳述，雖係被告甲○○以外之
    人於審判外之陳述，惟被告於審判程序同意作為證據（見本
    院97年4 月7 日審判筆錄），復經審酌渠等言詞陳述之情況
    ，認為適當，均應認有證據能力。
貳、認定犯罪事實之證據及理由
一、訊據被告矢口否認有何幫助詐欺犯行，辯稱：伊前因犯幫助
    詐欺取財罪，現正緩刑中，並取得公務員身分，絕無為牟小
    利，提供個人金融機構帳戶，再罹刑責之可能，伊所有之彰
    化銀行、合庫銀行帳戶存摺、金融卡確係放置機車置物箱內
    遭竊，並已報警處理云云。經查：
  (一)被告所有之彰化銀行、合庫銀行帳戶，遭不詳人士利用，於
    96年8 月10日、11日間，陸續向被害人己○○、丁○○、乙○○、丙○○、戊○○等人詐取如附表所示財物之事實，業
    據被告於本院準備程序、審理時坦承不諱，並經被害人己○○、丁○○、乙○○、丙○○、戊○○於警詢時指訴明確。
    此外，復有合作金庫商業銀行三重分行96年8 月24日合金重
    營字第0960004119號函所附存單存款新開戶建檔登錄單、存
    摺存款綜合存款客戶當月份交易資料查詢單、彰化銀行北三
    重分行96年8 月29日彰北重字第961895號函所附開戶資料及
    存摺存款交易明細查詢資料各1 件、自動櫃員機交易明細表
    5 件附卷可資佐證，俱徵被告前揭自白與事實相符。上開事
    實，應堪認定。
  (二)再以犯罪者如有利用他人金融機構帳戶掩飾犯罪所得之需，
    當擇其自願提供者為之，倘帳戶使用權人係在明顯違背本人
    意思之情況下喪失存摺、金融卡之占有或洩漏密碼，勢將予
    以掛失甚或報案，以避免損失，如此犯罪者縱取得其帳戶，
    非僅徒勞，更將自陷於遭指認犯罪之風險，是為確保所取得
    之帳戶於相當期間內處於堪用狀態，犯罪者每商得使用權人
    之同意，始利用其帳戶遂行犯罪。被告雖以前揭情詞置辯，
    並供稱：「我是8 月8 日中午去彰銀補摺，因為我沒有皮包
    ，所以都放在一起，回家時先去接小孩，還要抱小孩什麼的
    ，就沒有把它拿出來。我8 月9 日去申請合庫的存摺，存摺
    就一起放進機車，回到家要接小孩就忘記了…。」、「（問
    ：除了彰銀、合庫的存摺外，還有其他存摺遺失嗎？）還有
    大眾銀行，是8 月10日遺失，不是放在機車內遺失，是回到
    家就沒有看到。」等語（見本院97年4 月7 日審判筆錄）；
    然以存摺、金融卡乃金融交易之重要憑證，一般人均知妥善
    保管，被告任將其合庫銀行、彰化銀行之存摺、金融卡留置
    機車置物箱內，其中合庫銀行帳戶猶附有密碼函，時隔數日
    ，未予留意，甚於96年8 月10日遺失大眾銀行帳戶存摺、金
    融卡後，仍不以為意，已與常理不符，且被告於短時間內，
    接連遺失3 家金融機構帳戶存摺、金融卡，亦未免過於巧合
    。再者，被告於本院審理時供稱：「（問：96年8 月10 日
    你把車子騎到臺北車站，去臺北縣政府上課，上完課後？）
    我再搭火車回臺北車站，騎機車到學校，再回家，車子放在
    我們家樓下馬路旁。」、「我當天（96年8 月13日）早上要
    帶小孩去學校，發現機車的行李箱不用鑰匙就能打開，才發
    現這些存摺遺失。」等語（見本院97年4 月7 日審判筆錄）
    ，與卷附合作金庫商業銀行三重分行存摺存款綜合存款客戶
    當月份交易資料查詢單對照以觀，被告所有之合庫銀行帳戶
    於96年8 月9 日曾有提領900 元之紀錄，被告則供稱：該筆
    款項非伊經手等語（見本院前揭審判筆錄），足見被告早於
    96年8 月9 日即已喪失其合庫銀行帳戶存摺、金融卡之占有
    ，被告繼之復於同年月10日騎乘所指放有存摺、金融卡之機
    車外出，何有延至同年月13日始見其機車置物箱遭人開啟行
    竊之理。況被告於本院審理時供稱：「彰化銀行是用我小孩
    的生日為密碼…。」等語（見本院97年4 月7 日審判筆錄）
    ，此顯非一般人設定密碼之習性，縱其載有子女生日之戶口
    名簿一併為他人取得，亦不致使人聯想以其子女之出生年月
    日為密碼組合，然則，該帳戶之持有者，未經嘗試，初次使
    用即得正確輸入密碼，其巧合程度，殊違常情。至被告雖於
    96年8 月13日中午12時55分許，向警察機關報案遺失其彰化
    銀行、合庫銀行之存摺、金融卡，有臺北縣政府警察局三重
    分局慈福派出所重警慈所字第961656號一般陳報單、遺失物
    品報案證明書在卷足稽，然依被害人己○○、丁○○、乙○○、丙○○、戊○○於警詢時所述情節及前揭合作金庫商業
    銀行三重分行存摺存款綜合存款客戶當月份交易資料查詢單
    、彰化銀行北三重分行存摺存款交易明細查詢資料所示，利
    用被告上開帳戶實行詐欺取財犯罪者，其行為時間均在96年
    8 月11日前（96年8 月10日使用彰化銀行帳戶，同年月11日
    使用合庫銀行帳戶），同年月12日後即未再有任何人匯入款
    項之紀錄，其持有人對該帳戶僅供短期使用，顯有所認識，
    則被告於被害人遭詐騙匯款至其帳戶後，始向警察機關報案
    ，應係刻意製造其存摺、金融卡失竊之假象，自不足為有利
    被告之認定。綜核上述，被告所有之彰化銀行、合庫銀行帳
    戶存摺、金融卡，係由其自行提供他人使用，並告知密碼，
    殆屬無疑。
  (三)又金融機構帳戶係本於個人社會信用，以從事資金流通之經
    濟活動，具有強烈屬人性格，此項理財工具，一般民眾皆得
    申請使用，並無特殊限制，若有向他人蒐集帳戶者，依通常
    社會經驗，當就其是否為合法用途存疑。尤以近來利用人頭
    帳戶作為詐欺取財之犯罪工具，迭有所聞，此經傳播媒體廣
    為報導。且被告前將其所有之安泰商業銀行延平分行帳戶提
    供他人使用，涉犯刑法幫助詐欺取財罪，甫經臺灣士林地方
    法院以96年度簡字第204 號判決判處有期徒刑6 月，緩刑2
    年在案，有該判決書及臺灣高等法院被告前案紀錄表存卷為
    憑，對於犯罪集團或不法份子利用他人金融機構帳戶實行詐
    欺或其他財產犯罪，當有所預見，仍將其合庫銀行、彰化銀
    行帳戶之存摺、金融卡交付，容任他人以之遂行詐欺取財之
    犯罪行為，其主觀上有幫助詐欺之不確定故意，至為灼然。
  (四)綜上，本案事證明確，被告犯行堪予認定。
二、核被告所為，係犯刑法第30條第1 項、第339 條第1 項詐欺
    取財罪之幫助犯。被告基於幫助前述不詳成年人士遂行詐欺
    犯行之不確定故意，而為詐欺犯罪構成要件以外之行為，為
    幫助犯，依刑法第30條第2 項規定，減輕其刑。又被告提供
    之合庫銀行、彰化銀行帳戶，雖為不法份子多次作為詐欺犯
    罪之工具使用，惟被告僅有一交付存摺、金融卡之幫助行為
    （原審判決事實及理由欄第1 項誤載為「被告上開多次幫助
    詐欺之行為」，應予更正），其以一行為侵害5 名被害人之
    不同財產法益，觸犯五幫助詐欺取財罪，為想像競合犯，應
    依刑法第55條規定，從一幫助詐欺取財罪論處；是臺灣板橋
    地方法院檢察署96年度偵字第28101 號、臺灣士林地方法院
    檢察署97年度偵字第2256號移送併案之犯罪事實，與本案檢
    察官聲請簡易判決處刑部分，有想像競合犯之裁判上一罪關
    係，本院自得併予審究。原審以被告所犯幫助詐欺取財罪，
    事證明確，予以論科，固非無見，上訴人猶執陳詞，否認犯
    罪，尚非有據，惟原審判決未及審酌關於附表編號1 所示被
    害人遭詐騙之犯罪事實，容有未合，是應由本院予以撤銷改
    判。爰審酌被告恣意提供個人金融機構帳戶，助長詐欺犯罪
    之風氣，徒增司法機關偵查犯罪之困難程度，並致多名被害
    人受騙，所肇損害非微，應嚴予非難，兼衡被告之素行、智
    識程度，其犯罪之動機、目的、手段，暨被告犯罪後之態度
    等一切情狀，量處如主文所示之刑，並諭知易科罰金之折算
    標準，以資懲儆。
據上論斷，應依刑事訴訟法第455 條之1 第1 項、第3 項、第
369 條第1 項前段、第364 條、第299 條第1 項前段，刑法第30
條、第339 條第1 項、第55條、第41條第1 項前段，刑法施行法
第1 條之1 ，判決如主文。
本案經檢察官張誌洋到庭執行職務。
中    華    民    國    97    年    4     月    28    日
                        臺灣板橋地方法院刑事第四庭
                            審判長法  官  許  政  賢
                                  法  官  吳  冠  霆
                                  法  官  廖  怡  貞
以上正本證明與原本無異。
不得上訴。
                                  書記官  林  惠  齡
中    華    民    國    97    年    5     月    2    日
┌──────────────────────────┐
│附表                                                │
├──┬───┬───────┬─────┬─────┤
│編號│被害人│匯款時間      │匯款金額  │匯入帳戶  │
│    │      │              │（新臺幣）│          │
├──┼───┼───────┼─────┼─────┤
│1   │戊○○│96年8 月10日晚│29983 元  │彰化銀行北│
│    │      │間8 時29分許  │          │三重分行（│
│    │      │              │          │帳號：5512│
│    │      │              │          │0000000000│
│    │      │              │          │）        │
├──┼───┼───────┼─────┼─────┤
│2   │己○○│96年8 月10日晚│30000元   │同上      │
│    │      │間 8時37分許  │          │          │
├──┼───┼───────┼─────┼─────┤
│3   │丁○○│96年8 月10日晚│3862元    │同上      │
│    │      │間9 時18分許  │          │          │
├──┼───┼───────┼─────┼─────┤
│4   │丙○○│96年8 月10日晚│4100元    │同上      │
│    │      │間10時許      │          │          │
├──┼───┼───────┼─────┼─────┤
│5   │乙○○│96年8 月11日下│8010元    │合作金庫商│
│    │      │午4 時37分許  │          │業銀行三重│
│    │      │              │          │分行（帳號│
│    │      │              │          │0000000000│
│    │      │              │          │00549）   │
└──┴───┴───────┴─────┴─────┘


司法院資訊處製作；財團法人民間司法改革基金會備份。
